臺灣士林地方法院刑事判決
111年度審訴字第472號
公  訴  人  臺灣士林地方檢察署檢察官
被      告  江正雄


上列被告因違反廢棄物清理法案件，經檢察官提起公訴（111年
度偵字第7146號），本院合議庭因被告於準備程序就被訴事實為
有罪之陳述，裁定由受命法官獨任進行簡式審判程序並判決如下
：
    主  文
江正雄未依廢棄物清理法第四十一條第一項規定領有廢棄物清除
、處理許可文件，從事廢棄物清除、處理，處有期徒刑陸月，如
易科罰金，以新臺幣壹仟元折算壹日。未扣案之犯罪所得新臺幣
陸仟元沒收，於全部或一部不能沒收或不宜執行沒收時，追徵其
價額。
    事實及理由
一、按簡式審判程序之證據調查，不受第159條第1項之限制，刑
    事訴訟法第273條之2定有明文，是於行簡式審判程序之案件
    ，被告以外之人於審判外之陳述，除有其他不得作為證據之
    法定事由外，應認具有證據能力。本件所援引被告江正雄以
    外之人於審判外之陳述，因本案採行簡式審判程序，復無其
    他不得作為證據之法定事由，依上說明，應認均有證據能力
    。
二、本件事實及證據，除均引用檢察官起訴書之記載（如附件）
    外，更正及補充如下：　　
　㈠事實部分：檢察官起訴書犯罪事實欄第1至3行關於「江正雄
    明知從事廢棄物『處理』業務，應向縣市主管機關或中央主管
    機關委託之機關申請核發公民營廢棄物處理機構許可文件後
    ，始得受託從事『處理』廢棄物之業務」之記載，應更正為「
    江正雄明知從事廢棄物『清除、處理』業務，應向直轄市、縣
    市主管機關或中央主管機關委託之機關申請核發公民營廢棄
    物清除處理機構許可文件後，始得受託從事『清除、處理』廢棄
    物之業務」。
　㈡證據部分補充：被告江正雄於審判中之自白（見本院卷第22
    、28、29頁）。
三、論罪科刑：
　㈠按廢棄物清理法所稱之廢棄物，分為一般廢棄物及事業廢棄
    物，一般廢棄物：指事業廢棄物以外之廢棄物。事業廢棄物
    ：指事業活動產生非屬其員工生活產生之廢棄物，包括：⒈
    有害事業廢棄物：指由事業機構所產生具有毒性、危險性，
    其濃度或數量足以影響人體健康或污染環境之廢棄物；⒉一
    般事業廢棄物：指由事業機構所產生有害事業廢棄物以外之
    廢棄物；從事廢棄物清除、處理業務者，應向直轄市、縣（
    市）主管機關或中央主管機關委託之機關申請核發公民營廢
    棄物清除處理機構許可文件後，始得受託清除、處理廢棄物
    業務。廢棄物清理法第2條第1項、第41條第1項分別定有明
    文。本件被告江正雄所載運之廢玻璃、廢木材及一般生活垃
    圾等物，係來自址設新北市三芝區之「芸鼎室內裝潢」公司
    （見偵卷第35頁），其中廢玻璃、廢木材核屬營建混合物，
    為廢棄物清理法第41條第1項規定取得清除處理許可文件後
    ，始得清除處理之一般事業廢棄物。
　㈡又按廢棄物清理法第46條第4款所規定之犯罪構成要件行為，
    計有「貯存」、「清除」及「處理」三者，其中所謂「貯存
    」，指一般廢棄物於回收、清除、處理前，放置於特定地點
    或貯存容器、設施內之行為；「清除」則指⒈收集、清運：
    指以人力、清運機具將一般廢棄物自產生源運輸至處理場（
    廠）之行為，⒉轉運：指以清運機具將一般廢棄物自產生源
    運輸至轉運設施或自轉運設施運輸至中間處理或最終處置設
    施之行為；所謂「處理」包含⒈中間處理：指一般廢棄物在
    最終處置或再利用前，以物理、化學、生物、熱處理、堆肥
    或其他處理方法，變更其物理、化學、生物特性或成分，達
    成分離、中和、減量、減積、去毒、無害化或安定之行為，
    ⒉最終處置：指將一般廢棄物以安定掩埋、衛生掩埋、封閉
    掩埋或海洋棄置之行為，⒊再利用：指將一般廢棄物經物理
    、化學或生物等程序後做為材料、燃料、肥料、飼料、填料
    、土壤改良或其他經中央主管機關會商中央目的事業主管機
    關認定之用途行為，行政院環保署依廢棄物清理法第12條第
    1項授權訂定之一般廢棄物回收清除處理辦法第2條第7款、
    第11款及第13款定有明文。又廢棄物之運輸屬「清除行為」
    ，廢棄物之傾倒則屬「處理行為」（最高法院106年度台上
    字第3834號判決參照）。查被告於警詢、偵查中自承沒有取
    得廢棄物清理的執照及許可（見偵卷第12、231頁），則被
    告載運上開一般事業廢棄物後任意傾倒之行為，自屬從事「
    清除」、「處理」一般事業廢棄物之行為。
　㈢再按廢棄物清理法第46條第4款之未領有許可文件清理廢棄物
    罪，其犯罪主體，不以廢棄物清理業者為限，只要未依第41
    條第1項規定領有廢棄物清除、處理許可文件，而從事貯存
    、清除、處理廢棄物，即為該當（最高法院109年度台上字
    第3338號判決參照）。本件被告雖為自然人，惟未依法領有
    許可文件，仍受託清理本案廢棄物，依上說明，仍為廢棄物
    清理法第46條第4款前段非法清除、處理廢棄物罪之犯罪主
    體。
　㈣是核被告所為，係犯廢棄物清理法第46條第4款前段之非法清
    除、處理廢棄物罪。起訴意旨認被告僅成立廢棄物清理法第
    46條第4款前段之非法「處理」廢棄物罪，起訴罪名容有未
    洽，惟因起訴法條與本院適用法條之條、項、款均屬相同，
    故毋庸變更起訴法條，併此敘明。
　㈤按刑法第59條規定犯罪之情狀可憫恕者，得酌量減輕其刑，
    其所謂「犯罪之情狀」，與同法第57條規定科刑應審酌之一
    切情狀，並非有截然不同之領域，於裁判上酌減其刑時，應
    就犯罪之一切情狀，予以全盤考量，審酌其犯罪有無可憫恕
    之事由（即有無特殊之原因與環境，在客觀上足以引起一般
    同情，以及宣告法定低度刑，是否猶嫌過重等等），以為判
    斷（最高法院95年度台上字第6157號判決參照）。又廢棄物
    清理法第46條第4款前段之非法清理廢棄物罪之法定刑為「1
    年以上5年以下有期徒刑，得併科新臺幣（下同）1,500萬元
    以下罰金」，刑責極為嚴峻，然因各犯罪行為人之原因動機
    不一，犯罪情節未必相同，如均以最低本刑1年以上有期徒
    刑論處，對於情節不重之情形，恐失之過苛。經查，被告所
    清除、處理者係一般事業廢棄物，尚非有害事業廢棄物，未
    具有毒性、危險性，罪質尚非重大，其載運清除僅一車2次
    ，並僅取得低於行情之報酬（見偵卷第12、233、239頁），
    再參酌被告歷偵、審始終坦承犯行，犯後非無悔悟，而其自
    述高中肄業，以墳墓泥水工作維生，本件係因年節將至，需
    錢張羅年節祭祀，始兼差為本件運載傾倒廢棄物犯行，以賺
    取微薄收入（見本院卷第30頁）等情，本院認為縱量處本罪
    之最低度刑，顯有法重情輕之情事，非無情堪憫恕之處，爰
    依刑法第59條之規定，酌減其刑。
　㈥爰以行為人之責任為基礎，並審酌被告未依規定取得許可文
    件，而擅自以上開方式從事廢棄物之清除、處理，有害公共
    環境衛生及居民健康，其行為無何可取之處，自應非難，然
    念及被告於偵、審中尚均能坦承犯行，兼衡其素行，有臺灣
    高等法院被告前案紀錄表可參，及其清除、處理之廢棄物種
    類、犯罪動機、目的、手段、獲利情形，及其為高中肄業之
    智識程度、已婚，有1名成年子女、1名未成年子女，目前從
    事墳墓泥水工作，與家人同住之家庭經濟與生活狀況等一切
    情狀，量處如主文所示之刑，併諭知易科罰金之折算標準，
    以資懲儆。
四、關於沒收部分：
　㈠按犯罪所得，屬於犯罪行為人者，沒收之。但有特別規定者
    ，依其規定；前項之沒收，於全部或一部不能沒收或不宜執
    行沒收時，追徵其價額，刑法第38條之1第1項、第3項定有
    明文。本件被告江正雄已供明：本案有拿到新臺幣6,000元
    之報酬（見偵卷第12、233頁，本院卷第29頁），核屬其本
    案犯罪所得，應依刑法第38條之1第1項前段、第3項之規定
    ，宣告沒收，且於全部或一部不能沒收或不宜執行沒收時，
    追徵其價額。
　㈡至被告用以載運本案一般事業廢棄物之小貨車，係向不知情
    之友人所借用，此據被告供明在卷（見偵卷第12、233頁）
    ，尚非被告所有，且卷內亦無證據證明係該友人無正當理由
    提供或取得，尚無從依刑法第38條第2項前段、第3項前段之
    規定宣告沒收，附此敘明。
據上論結，應依刑事訴訟法第273條之1第1項、第284條之1、第2
99條第1項前段、第310條之2、第454條，廢棄物清理法第46條第
4款前段，刑法第11條前段、第59條、第41條第1項前段、第38條
之1第1項前段、第3項，判決如主文。
本案經檢察官林士淳提起公訴，檢察官江玟萱到庭執行職務。
中　　華　　民　　國　　111 　年　　8 　　月　　9 　　日
                  刑事第九庭法  官  李冠宜
以上正本證明與原本無異。　　
如不服本判決應於收受送達後20日內向本院提出上訴書狀，並應
敘述具體理由。其未敘述上訴理由者，應於上訴期間屆滿後20日
內向本院補提理由書（均須按他造當事人之人數附繕本）「切勿
逕送上級法院」。
因疫情而遲誤不變期間，得向法院聲請回復原狀。　　
                            書記官  杜依玹　
中　　華　　民　　國　　111 　年　　8 　　月　　8 　　日
附錄：本案論罪科刑法條全文
廢棄物清理法第46條
有下列情形之一者，處1年以上5年以下有期徒刑，得併科新臺幣
1千5百萬元以下罰金：
一、任意棄置有害事業廢棄物。
二、事業負責人或相關人員未依本法規定之方式貯存、清除、處
    理或再利用廢棄物，致污染環境。
三、未經主管機關許可，提供土地回填、堆置廢棄物。
四、未依第41條第1項規定領有廢棄物清除、處理許可文件，從
    事廢棄物貯存、清除、處理，或未依廢棄物清除、處理許可
    文件內容貯存、清除、處理廢棄物。
五、執行機關之人員委託未取得許可文件之業者，清除、處理一
    般廢棄物者；或明知受託人非法清除、處理而仍委託。
六、公民營廢棄物處理機構負責人或相關人員、或執行機關之人
    員未處理廢棄物，開具虛偽證明。